# 请教陈老师，母公司向子公司派遣员工的会计处理？

提问人：槿思成 时间：2017-01-03 22:43:15
请教陈老师 案例：母公司基于管理需要向子公司派遣员工，员工与母公司签订劳动合同，个税、社保、公积金在母公司代扣代缴，相关的薪酬由子公司承担。
这样的会计处理应该如何处理呢？ 1 、目前从感觉有点怪异的感觉，因为从业务实质而言，因为母子公司在合并层面属于同一控制下，但是从法律关系上而言又是独立的两个法人，基于实质重于形式，那么应该是母公司代收代付，子公司确认为应付职工薪酬，因为提供的劳务对象为子公司，但是法律关系在母公司，代扣代缴的义务在母公司......但是也有人认为这个是属于母子公司独立交易下的经营活动，需要符合独立交易原则，也就是母公司向子公司提供了劳务服务，或许还需要产生一块利润出来...... 请教陈老师，您更认可那种观点？
2 、子公司接收的派遣员工是否可以计入薪酬，即是否满足在企业的计划和控制下，虽未与企业订立劳动合同或未由其正式任命，但向企业所提供服务与职工所提供服务类似的人员，也属于职工的范畴...... 也就是这部分员工需要入劳务费科目，但不能入工资科目，不作为应付职工薪酬的三项经费的计提标准。 对母公司而言，如果从准则来看，“与企业订立劳动合同的所有人员，含全职、兼职和临时职工。”那么派遣的员工的工资支出应该计入应付职工薪酬核算； 请教陈老师，如果子公司应该计入应付职工薪酬核算，那么这个会存在同一个自然个体，在两个不同的法人主体中，均视同准则上“职工”的定义呢？这在准则中是否允许存在...... 3 、还是说基于实质重于形式原则，即从原则来看，职工薪酬，是指企业为获得职工提供的服务或解除劳动关系而给予的各种形式的报酬或补偿。虽然母公司与派遣员工签署劳动合同，但是为子公司获取了员工提供的服务，那么即子公司确认应付职工薪酬，母公司确认为代付代扣代缴义务...... 请教陈老师，这个观点是否可以说的通，基于准则下，可以被认可......感谢老师......

回答人：chenyiwei
在《瑞华研究 2010 ～ 2016 汇编》之“问题1-4-8（企业对劳务派遣人员薪酬的核算和列报）”中提到过：对于外派劳务人员相关费用，企业应根据是否具备对这些劳务人员的工作分配、业绩考核和报酬决定、奖惩、辞退等实质性的管理权力，这些人员所从事的工作内容与本企业正式职工是否存在实质性差异等因素，分析这些劳务人员在经济实质上是否属于《企业会计准则第 9 号——职工薪酬》所定义的“职工”。
如果所派遣的员工专职在子公司提供服务，其日常管理权（特别是业绩考核和薪酬决定权）在子公司，则如你所述，按准则规定，“子公司接收的派遣员工是否可以计入薪酬，即是否满足在企业的计划和控制下，虽未与企业订立劳动合同或未由其正式任命，但向企业所提供服务与职工所提供服务类似的人员，也属于职工的范畴......”，即一般理解，职工薪酬费用确认在子公司，相应地母公司按代收代付处理。
但也可能存在例外情况，例如：派遣人员直接由母公司任命，其工作职责由母公司决定，业绩考核和薪酬决定权直接由母公司掌握，则这种情况下这些派遣人员更接近于是母公司的“职工”，其职工薪酬费用应体现在母公司，同时母公司还应确认一项向子公司提供管理服务的收入，子公司相应确认接受服务的管理费用（非职工薪酬）。